【裁判字號】    97,審小上,63
【裁判日期】    970731
【裁判案由】    清償債務
【裁判全文】
臺灣高雄地方法院民事判決            97年度審小上字第63號
上  訴  人  甲○○
被上訴人    中央健康保險局高屏分局
法定代理人  乙○
訴訟代理人  蔡淑媛律師
上列當事人間清償債務事件，上訴人對於民國97年5 月29日本院
鳳山簡易庭97年度鳳小字第1062第一審判決提起上訴，本院判決
如下：
    主  文
上訴駁回。
第二審訴訟費用新台幣壹仟伍佰元由上訴人負擔。
    理  由
一、按對於小額程序之第一審判決提起上訴，非以其違背法令為
    理由，不得為之；所謂判決違背法令，乃指判決不適用法規
    或適用不當，或有民事訴訟法第469 條所列第1 款至第5 款
    事由，其判決當然為違背法令，民事訴訟法第436 條之24第
    2 項、第436 條之32第2 項準用第468 條及第469 條第1 款
    至第5 款分別定有明文。次按小額事件之上訴程序，不得以
    民事訴訟法第469 條第6 款之「判決不備理由或理由矛盾」
    為由，指摘原判決為違背法令，蓋小額訴訟程序之判決書得
    僅記載主文，而就當事人有爭執事項，僅於必要時得加註理
    由要領而已（民事訴訟法第436 條之18第1 項參照），是小
    額事件之上訴程序，自不得以「判決不備理由或理由矛盾」
    為由，指摘原判決為違背法令，此觀民事訴訟法第436 條之
    32第2 項僅有準用同法第468 條、第469 條第1 款至第5 款
    之規定，並無準用同法第469 條第6 款之規定，亦可明瞭。
    又取捨證據、認定事實係屬事實審法院之職權，苟事實審法
    院為判決時，已斟酌全辯論意旨及調查證據之結果，以判斷
    事實之真偽，且其判斷與經驗法則及論理法則亦無不符，自
    難謂為屬違背法令。再按小額程序之第二審判決，依上訴意
    旨足認上訴為無理由者，得不經言詞辯論為之，為民事訴訟
    法第436 條之29第1 項第2 款所明定。
二、上訴意旨略以：上訴人已將12年前積欠之健保費於3 、4 年
    前清償完畢，因突遭被上訴人起訴追討，一時間無法找到一
    次清償欠款之收據證明。且上訴人及配偶、子女之健保卡近
    數年來仍均可正常使用，並經中央健保局高屏分局回覆已無
    任何欠費紀錄，顯見上訴人並無積欠健保費之情，被上訴人
    應提出債權憑證、向上訴人催收欠款之通知執據、上訴人還
    款明細等，證明上訴人確有積欠健保費，否則顯有民事訴訟
    法第469 條第6 款判決不備理由情事。又被上訴人之請求權
    屬公法上之請求權，已因5 年不行使而時效消滅，原審未適
    用5 年時效之規定，亦有適用法規錯誤之違誤。爰依法提起
    上訴，聲明請求廢棄原判決，駁回被上訴人在第一審之訴。
三、經查，上訴意旨所陳積欠之健保費已如數清償，及被上訴人
    之請求權已罹於時效等情，依原判決調查證據之結果，上訴
    人係於民國93年6 月21日委託訴外人即上訴人之父孫作祿，
    向被上訴人申請以全民健康保險紓困基金代墊前所積欠之健
    保費新台幣（下同）78,520元，約定上訴人應自94年7 月起
    分78期清償，有上訴人所不爭執之貸款申請書及委託書在卷
    可稽，且被上訴人係依消費借貸之私法法律關係，請求上訴
    人給付積欠之款項，非屬公法關係之請求，故請求權尚未罹
    於15年之消滅時效，又上訴人就已清償之有利於己之事實並
    未提出證據證明，而上訴人於本院所提出之繳費收據，係清
    償自96年1 月1 日起至同年12月31日止之健保費，與本件之
    請求並無關連，自不得為上訴人有利之認定，是原審判命上
    訴人應給付被上訴人78,520元及法定利息，其理由並無違法
    不當之處，亦無判決不適用或適用不當，或有違反司法院大
    法官會議之解釋及最高法院尚有效判例之情形。至上訴人主
    張原判決有判決不備理由之違法，惟依上開說明，小額事件
    之上訴程序，並不得以判決不備理由為由，指摘原判決為違
    背法令，是上訴人此部分指摘，自屬無據。另上訴人主張被
    上訴人係依全民健康保險法規定向其請求積欠之健保費，屬
    公法上債之關係，顯係對被上訴人起訴請求之事實及依據有
    所誤認，附此敘明。綜上所述，原判決並無違背法令之處，
    上訴人提起本件上訴，自無理由，爰不經言詞辯論，予以駁
    回。
四、次按於小額訴訟之上訴程序，法院為訴訟費用之裁判時，應
    確定其費用額，民事訴訟法第436 條之19第1 項、第436 條
    之32第1 項定有明文。本件第二審裁判費用為1,500 元，應
    由上訴人負擔，爰併為裁定如主文第2 項所示。
五、據上論結，本件上訴為無理由，依民事訴訟法第436 條之19
    第1 項、第436 條之32第2 項、第436 條之29第1 項第2 款
    、第449 條第1 項、第78條，判決如主文。
中    華    民    國    97    年    7     月    31    日
                      民事第二庭審判長法  官  林紀元
                                      法  官  黃悅璇
                                      法  官  柯彩燕
以上正本係照原本作成。
本判決不得上訴。
中    華    民    國    97    年    7     月    31    日
                                      書記官  許珍滋


司法院資訊處製作；財團法人民間司法改革基金會備份。
